最高法院刑事判決　　　　　　一○○年度台上字第三二七二號
上　訴　人　陳伊平
選任辯護人　江錫麒律師
上列上訴人因違反毒品危害防制條例案件，不服台灣高等法院台
中分院中華民國一○○年四月十四日第二審判決（一○○年度上
訴字第四六三號，起訴案號：台灣苗栗地方法院檢察署九十九年
度偵字第三四三七、三九一二、四三五八號），提起上訴，本院
判決如下：
    主  文
原判決撤銷，發回台灣高等法院台中分院。
    理  由
本件原審認定上訴人陳伊平有原判決事實欄所載基於營利之意圖
，販賣第二級毒品甲基安非他命予秘密證人Ａ２（姓名、年籍詳
卷）一次之犯行，因而維持第一審論處上訴人販賣第二級毒品罪
刑（累犯，處有期徒刑四年）之科刑判決，駁回上訴人及檢察官
在第二審之上訴，固非無見。
惟按毒品危害防制條例第十七條第一項規定，犯同條例第四條至
第八條、第十條或第十一條之罪，供出毒品來源，因而查獲其他
正犯或共犯者，減輕或免除其刑。則施用毒品之人如供出毒品之
來源，有可能因而獲邀減輕或免除其刑之寬典，故其陳述須無瑕
疵可指外，且為擔保持有或施用毒品者所稱其所買受毒品指證之
真實性，尤應有足以令人確信其陳述為真實之補強證據，始能資
為論罪之依據。因而，事實審法院必須調查其他證據以為補強，
使其證明力達於一般人均不致有所懷疑而得確信其為真實之程度
，始得據為對他人不利之認定。而關於毒品施用者其所稱向某人
購買毒品之供述，必須補強證據佐證，係指毒品購買者之供述縱
使並無瑕疵，仍須補強證據佐證，以擔保其供述之真實性，該所
謂補強證據，必須與施用毒品者關於相關毒品交易之供述，具有
相當程度之關連性，且足使一般人對於施用毒品者之供述無合理
之懷疑存在，而得確信其為真實，始足當之。至於購買毒品者先
後陳述次數之多寡、內容是否一致，均非足以擔保其關於毒品來
源陳述真實性之補強證據，故不能據為關於毒品來源之陳述是否
與事實相符之判斷依據。本件原判決認上訴人有前揭販賣甲基安
非他命予Ａ２而營利之犯行，係依憑：Ａ２於民國九十九年六
月二十三日檢察官偵查、九十九年十一月三日第一審審理時具結
之證詞；第一審法院九十九年度聲監字第一七０號通訊監察書
、電話附表及監聽譯文；搜索票、搜索扣押筆錄、扣押物品目
錄表、扣押物品清單、扣押物品照片；通聯調閱查詢單、行動
電話雙向通聯紀錄、戶役政等資訊查詢表、行動電話基本資料查
詢；Ａ２施用毒品案之第一審法院刑事簡易判決書及其附件之
聲請簡易判決處刑書；Ａ２指認上訴人照片之指認犯罪嫌疑人
紀錄表等為其論據。而上訴人堅詞否認有前揭犯行。卷查：(1)、
前述所示之通訊監察書、電話附表及監聽譯文，關於九十九年
五月二十八日上訴人持用之門號0000000000號行動電話（下稱上
訴人電話）與Ａ２持用之門號0000000000號行動電話（下稱Ａ２
電話）之通訊對話內容如下：十五時五十分五十六秒，Ａ２撥打
上訴人電話，Ａ２說：「請問你是阿公嗎？我阿姨的弟弟的」；
十五時五十二分二十四秒，上訴人撥打Ａ２電話，上訴人說：「
是，請問有何事？」；十五時五十六分四十七秒，Ａ２撥打上訴
人電話，Ａ２說：「阿公；你有空嗎？阿姨上次有跟你說過的，
不知你還記得嗎（小鬼）。」；十五時五十八分八秒，上訴人撥
打Ａ２電話，上訴人說：「你可以來找我，到了再打電話給我。
」；十五時五十九分十二秒，Ａ２撥打上訴人電話，Ａ２說：「
好的。」；十六時四十二分四秒，Ａ２撥打上訴人電話，Ａ２與
上訴人相互對話：「（上訴人）喂，（Ａ２）哥要到哪裡，我在
南湖了，（上訴人）在家阿，（Ａ２）你睡覺的前面喔，（上訴
人）你過去草莓園那邊阿，（Ａ２）哪裡ㄚ，（上訴人）我家過
去一點橋不是有草莓園，（Ａ２）橋那邊喔，（上訴人）橋旁邊
一點，不是有一條路，（Ａ２）就是上次去那裡，你停在空地那
裡，（上訴人）對，（Ａ２）好，」；十六時四十七分十八秒，
Ａ２撥打上訴人電話，Ａ２說：「到了。」；十六時五十二分三
十三秒，Ａ２撥打上訴人電話，Ａ２說：「和風，這對吧？」等
語。上述各通話內容，苟屬上訴人與Ａ２之對話，則原判決究竟
依憑上揭如何之內容認定上訴人與Ａ２約定見面即為交易甲基安
非他命？上揭對話究與上訴人本件之犯行有如何之關連性？原判
決均未詳細勾稽，明白說明，即遽以「被告確實有與證人Ａ２連
繫，且約定在苗栗縣大湖鄉附近見面，而電話內容亦有提及之前
已經有約定好物品等語」（見原判決第十頁第二行至第四行），
逕認為足以佐證前揭所示Ａ２證詞之真實性，其此部分之採證
、認事職權之行使，難謂適合。(2)、前述之搜索票、搜索扣押
筆錄、扣押物品目錄表、扣押物品清單、扣押物品照片，似僅能
證明九十九年六月二十三日十五時二十分至四十五分，員警查獲
上訴人時，有扣得海洛因二包、甲基安非他命三包、分裝袋十三
個及電子磅秤一台（其餘扣案物品與本件無關，不另贅列）等事
實。而所扣得之分裝袋及電子磅秤，縱屬可為販賣毒品之佐證，
但因其扣押日期係九十九年六月二十三日，與公訴意旨所指本件
上訴人販賣甲基安非他命予Ａ２之九十九年五月二十八日，相距
已達二十六日，似無密切之關連性，而不足為前述Ａ２證詞之補
強證據。(3)、前揭之通聯調閱查詢單、行動電話雙向通聯紀錄
、戶役政等資訊查詢表、行動電話基本資料查詢，似僅能證明相
關電話之用戶人資料及通聯之紀錄；(4)、前揭之Ａ２施用毒品
案之第一審法院刑事簡易判決書及其附件之聲請簡易判決處刑書
，僅能證明Ａ２有施用甲基安非他命之事實，無從證明其毒品之
來源；(5)、前揭Ａ２指認上訴人照片之指認犯罪嫌疑人紀錄表
，與Ａ２之證詞似具有同一性，仍難供為判斷Ａ２證詞真實性之
補強證據。綜上，前述Ａ２前後之證詞縱屬一致，究非屬該證
詞以外之其他必要證據，即不能以Ａ２前後之證詞相互間作為其
指證犯罪事實之補強證據。且上開至之證據似均無從佐證公
訴意旨所指上訴人於九十九年五月二十八日十六時五十分許，有
以安非他命一小包新台幣二千五百元之價格，販賣予Ａ２之犯罪
事實確與事實相符。是Ａ２之證詞是否確與事實相符，尚非全無
疑義，事關本件重罪，有詳加調查釐清論述之必要。乃原審就上
情未詳予調查研求，即遽認Ａ２之指證有前述至所示之證據
可資佐證而認與事實相符，並為不利於上訴人之判決，自有調查
未盡及理由欠備之違法。上訴意旨執以指摘原判決違法，尚非全
無理由，應認有發回更審之原因。
據上論結，應依刑事訴訟法第三百九十七條、第四百零一條，判
決如主文。
中    華    民    國  一○○  年    六    月   十六   日
                      最高法院刑事第十一庭
                          審判長法官  賴  忠  星  
                                法官  呂  丹  玉  
                                法官  吳      燦  
                                法官  蔡  名  曜  
                                法官  葉  麗  霞  
本件正本證明與原本無異
                                      書  記  官  
中    華    民    國  一○○  年    六    月  二十一  日
                                                     m